【裁判字號】    98,交聲,116
【裁判日期】    980401
【裁判案由】    聲明異議
【裁判全文】
臺灣臺南地方法院交通事件裁定         98年度交聲字第116號
原處分機關  交通部公路總局嘉義區監理所臺南監理站
異議人即受
處分人      甲○○
上列受處分人因違反道路交通管理處罰條例案件，對於交通部公
路總局嘉義區監理所臺南監理站，民國97年12月31日所為之裁決
處分（處分案號：嘉監南字第裁74-S00000000號），聲明異議，
本院裁定如下：
      主  文
原處分撤銷。
陳育瑄不罰。
      理  由
一、原處分意旨略以：異議人即受處分人甲○○（下稱異議人）
    所有之車號TLM-718號輕型機車，於民國97年11月19日下午
    19時7分許，經人駕駛行經臺南市○○路與和真街交岔路口
    處時，有：「闖紅燈行駛（由臨安路北向南直行）」及
    「經警以警笛、手勢攔停當事人停車後拒絕出示駕、行照逕
    自行駕車離開現場」之違規行為，經臺南市警察局第二分局
    長樂派出所警員 (下稱舉發機關)逕行開單舉發。嗣原處分
    機關即交通部公路總局嘉義區監理所臺南監理站，以異議人
    違規事實明確，違反道路交通管理處罰條例（下稱處罰條例
    ）第53條第1項、第60條第1項、第63條第1項之規定，裁處
    異議人罰鍰新臺幣（下同）合計4800元 (闖紅燈部分1800元
    、不服稽查逃逸部分3000元)，並記違規點數合計4點 (闖紅
    燈部分3點、逃逸部分1點) 等語。
二、本件聲明異議意旨略以：異議人於違規當日並未騎車經過違
    規地點，違規舉發照片之駕駛人並非異議人，為此聲明異議
    ，請求撤銷原處分等語，餘參異議狀所載。
三、按汽車駕駛人，行經有燈光號誌管制之交岔路口闖紅燈者，
    處1800元以上5400元以下罰鍰；並記違規點數3點。又汽車
    駕駛人駕駛汽車違反本條例之行為，經交通警察制止時不聽
    制止或拒絕稽查而逃逸者，處3000元以上6000元以下罰鍰；
    並記違規點數1點。處罰條例第53條第1項、第60條第1項、
    第63條第1項第3款、第1款，分別定有明文。
四、本院審酌：
  (一)舉發機關以異議人所有之車號TLM-718號輕型機車，於97年
    11月19日下午19時7分許，經人駕駛行經臺南市○○路與和
    真街交岔路口處時，有：「闖紅燈行駛」及「經警以警
    笛、手勢攔停當事人停車後拒絕出示駕、行照逕自行駕車離
    開現場」之違規行為，經舉發機關逕行開單舉發。其後原處
    分機關復依處罰條例第53條第1項、第60條第1項、第63條第
    1項之規定，裁處異議人罰鍰合計4800元，並記違規點數合
    計4點之事實，有：
    裁決書。
    舉發通知單。
    等件為證，且為異議人所不否認，此部分事實當可認定。
  (二)經查：異議人於本院調查時稱：「那輛車是我的，騎的人是
    誰我不知道，該車放我娘家。」、「（法官問：有機車騎士
    的舉發照片，上面的人是誰？）不是我媽媽就是我姐姐，可
    能是我姐姐。」（見本院卷第22頁）等語。而異議人之姐即
    證人乙○○證稱：「騎機車的人是我。」（見本院卷第23頁
    ）等語，證人楊永芳亦證稱：「是我舉發的…我在臨安路與
    民權路一家療養院的路口攔住異議人…。」、「（法官請楊
    警員當庭指認當天攔停的人與你對話的人是誰？）確實是證
    人乙○○。」（見本院卷第21、24頁）等語，三人陳述一致
    ，異議人所述應可信為真實，故本件違規時實際駕駛人應係
    乙○○而非異議人乙節，應可認定。
  (三)復按處罰條例之處罰，受舉發違反道路交通管理事件之受處
    罰人，認為受舉發之違規行為應歸責他人者，應於舉發違反
    道路交通管理事件通知單應到案日期前，檢附相關證據及應
    歸責人相關證明文件，向處罰機關告知應歸責人，處罰機關
    應即另行通知應歸責人到案依法處理。逾期未依規定辦理者
    ，仍依本條例各該違反條款規定處罰，處罰條例第85條第1
    項固有明文，惟依處罰條例第85條第1項規定之文義，受處
    分人「逾期未依規定辦理」之效果，係處罰機關「仍依本條
    例各該違反條款規定處罰」，並未指發生失權之效果。且觀
    諸上開規定修正之立法理由，亦未表示逾期未告知即生失權
    效果。況若舉發通知單送達受處分人時，已逾通知單所定之
    到案期日，則因未符合處罰條例第85條第1項規定，即未生
    失權之效果。如此一來，將使有無失權之效果取決於舉發通
    知單送達之遲速，如送達在到案期日前者，即生失權效果；
    送達在到案期日後者，即不生失權效果，顯失公平（尤其若
    舉發通知單送達受處分人時，恰係通知單所定到案期日之同
    日或前一日，將使受處分人因無法及時告知應歸責他人之狀
    況，而承受失權之不公平結果），況剝奪受處分人得舉證免
    罰之權利，應有法律明文始能為之，臺灣高等法院暨所屬法
    院97年法律座談會之研討結果亦同此見解，因此，異議人於
    本院調查時，向本院告知應歸責人即實際駕駛人為乙○○，
    且與證人乙○○及舉發警員楊永芳證述相符，已如前述，故
    依上開說明，本件不得以異議人為處罰對象。基此，原處分
    機關逕以處罰條例第53條第1項、第60條第1項、第63條第1
    項之規定，裁處異議人罰鍰合計4800元，並記違規點數4點
    ，經核於法尚有未合。
五、綜上所述，異議人之異議為有理由，本件原裁決處分既有前
    述於法未合之情形，自應由本院裁定將原處分撤銷，並另為
    異議人不罰之諭知，以資適法。
六、據上論結，應依道路交通案件處理辦法第20條前段，裁定如
    主文。
中    華    民    國    98    年    4     月    1    日
                  交通法庭   法  官  蔡直青
以上正本證明與原本無異。
如不服本裁定，應於收受送達後5日內向本院提出抗告狀。（應
附繕本）
                             書記官   王政煌
中    華    民    國    98    年    4     月    1     日


司法院資訊處製作；財團法人民間司法改革基金會備份。
